臺灣高等法院刑事判決　　　　　　　　　　　　　九十一年度上易字第一三八號
　　上　訴　人　臺灣臺北地方法院檢察署檢察官
　　被　　　告　乙○○
右上訴人因被告違反勞動基準法案件，不服臺灣臺北地方法院九十年度簡上字第八三
號，中華民國九十一年二月七日第一審判決（偵查案號：臺灣臺北地方法院檢察署八
十九年度偵字第一八四二三號；原簡易判決處刑案號：臺灣臺北地方法院九十年度簡
字第三八五號），提起上訴，本院判決如左：
    主      文
上訴駁回。
    理      由
一、本件公訴意旨略以：被告乙○○係亞太航空股份有限公司（設於臺北市○○○路
    ○段一八八二號；以下簡稱亞太公司）總經理，為法人之代理人，明知亞太公司
    為適用勞動基準法之行業，且積欠所僱用之勞工民國八十八年二月份之薪資，經
    勞工於同年三月二十四日以「暫時返家待命，等候通知」等語終止勞動契約後，
    應依勞動基準法第十七條規定，發給資遣費而未發給，嗣經亞太公司勞工甲○等
    二十五人請求臺北市政府勞工局居中協調，仍違反前揭規定拒不發給資遣費，因
    認被告乙○○違反勞動基準法第十七條之規定，應依同法第七十八條處斷。
二、訊之被告乙○○，固坦認於八十八年三月間擔任亞太公司總經理，該公司員工於
    八十八年三月二十四日以「暫時返家待命，等候通知」為由離開公司後，亞太公
    司未給付資遣費等事實，然堅決否認有任何違反勞動基準法之行為，並以員工係
    自行離職等語置辯。
三、公訴人認被告乙○○涉右揭罪嫌行為，無非以：(一)亞太公司員工甲○等陳稱該公
    司未發給八十八年二月份薪資、未給付資遣費，復不許渠等上班之指述；(二)被告
    陳稱甲○等人係自行辭職，公司無給付資遣費義務；(三)甲○等所提出八十八年三
    月二十三日報告為依據。惟按犯罪事實之認定，應憑證據，如無相當之證據，或
    證據不足以證明，自不能以推測或擬制之方法，以為裁判之基礎。經查：
    (一)按「雇主依前條規定終止勞動契約者，應依左列規定發給勞工資遣費：一在同
      一雇主之事業單位繼續工作，每滿一年發給相當於一個月平均工資之資遣費。
      二依前款計算之剩餘月數，或工作未滿一年者，以比例計給之。未滿一個月者
      以一個月計。」，勞動基準法第十七條定有明文，又依同法第十四條第四項規
      定，該給付資遣費標準，於勞工不經預告終止契約時，準用之，是則雇主是否
      違反其給付資遣費之義務，自應以雇主與勞工之間勞動契約業已終止為前提。
    (二)右揭八十八年三月二十三日之報告，係由亞太公司員工所簽署，其上載稱：「
      本公司積欠往來廠商各項貨款甚鉅，嚴重影響公司正常運作。員工二月份薪資
      迄今仍未發放，經多次承諾均未兌現，3.日總經理曾再次保證決於3.
      日發放，迄現仍未承諾兌現，公司員工信心、信任喪失殆盡，嚴重影響運作及
      確有飛安之顧慮。為祈運作及飛安之考慮，全體員工從3.起暫時返家待命
      ，等候通知。」，有報告影本在卷可稽，核該報告內容，並任何關於亞太公司
      員工終止與雇主即亞太公司之間勞動契約之記載。
    (三)亞太公司於接獲右揭報告之後，隨即於同年月二十四日公告稱「本公司因受經
      濟景氣低迷影響，於八十七年十二月起發生了財務困難，但在全體員工全力支
      持下，仍維持正常運作，為能使公司繼續營運，於八十八年三月初起，即與員
      工代表們研究溝通支持開源節流、精簡人員，共同渡過危機。遽於八十八年三
      月二十三日接獲員工簽具，於即日起全體員工停工，並從八十八年三月二十四
      日起，返家待命之報告書乙份，此片面停工之報告，已使公司遭受重大損失。
      今經多次協商仍無法獲得員工之回應，特此公告日起暫停勞資關係，靜待司法
      解決，並同時告示，即日起為保全公司財產，未經本公司之同意，不得擅自進
      入公司各營業場所，違者一律依法處理，如有無禮之處，特此致歉。」，依其
      公告內容，亞太公司係以「暫停勞資關係，靜待司法解決」為由，禁止員工於
      未經公司同意之情形下進入公司，核非明確表示與員工終止勞動契約。而亞太
      公司與員工間之爭議，嗣經員工向行政院勞工委員會陳情，由該會於八十八年
      八月十六日召集交通部民航局、亞太公司及陳情勞工張順城、吳韜、陳世充、
      甲○、雷鳴宜協調結果，獲致「(一)有關公司積欠勞工工資部分，請臺北市政府
      勞工局立即進行調查並依法處理。(二)公司代表已明確表明勞雇關係自八十八年
      三月二十四日暫時停止；有關該等二十五名勞工之預告工資、資遣費給付部分
      ，請公司依法給付，並請臺北市政府勞工局妥處。(三)前開第二點，雇主所表示
      『勞雇關係自八十八年三月二十四日暫時停止』是否即為終止勞雇關係之意思
      表示，請循勞資爭議處理法之程序處理。」結論，再由臺北市政府勞工局據此
      函亞太公司應於文到十日內給付完畢，有行政院勞工委員會八十八年八月十九
      日台八十八勞資三字第００三七五一九號函、臺北市政府勞工局八十八年八月
      二十四日北市勞二字第八八二二六八二五００號函（均為影本）在卷可稽，再
      參之卷附原審八十八年度勞訴字第一０三號原告即亞太公司員工汪明堯、陳世
      充、蕭永裕、蘇孟瑤、王立礎、張恆裕、徐史瑾、李維綱、錢煜新、魏立傑、
      邱換梯、劉德煜、黃明宮、程小宜、盧能國、郭震賢、呂坤明、甲○與被告亞
      太公司間請求給付薪資事件判決，原告於八十九年三月一日提出之補充理由狀
      載明向被告為終止系爭僱傭契約之意思表示，該繕本於同年月六日送達被告，
      並表示回溯自八十九年一月三十一日起終止契約（原審卷第八一頁），自足徵
      依亞太公司員工之主張，係自八十九年一月三十一日始與亞太公司終止勞動契
      約至明。
    (四)被告原任亞太公司總經理，因身體不適需長期休養，經該公司董事會於八十八
      年六月四日決議暫停其職務，並改聘陳瑞池為總經理，且自即日起生效，隨於
      八十八年六月十日以（八八）管字第００一號函交通部民用航空局，雖依交通
      部民用航空局九十一年六月五日空運計字第０九一００一五二三一號函覆本院
      稱：該局於八十八年六月二十五日以空運計字第一八五五二號函，通知亞太
      公司就總經理變更依規定辦妥登記後，將相關證明文件於十五日內報局備查，
      惟未獲復，故該項人事任命尚未完成行政程序，然依該函附亞太公司向交通部
      民用航空局呈報資料，其中亞太公司人事任免令、董事會議記錄，均業明確記
      載該公司董事會因被告身體不適，而自八十八年六月四日起暫停其職務，並由
      陳瑞池為總經理，自足認被告上開未再擔任亞太公司總經理之辯解，並非無據
      ，被告既於八十九年一月三十一日時已未執行總經理職務，則公訴人以其為亞
      太公司代理人，該公司未依勞動基準法規定給付勞工資遣費，認被告應依該法
      第七十八條論處，自非有據。
    綜右，公訴人所引證據，均不足援為不利於被告認定之依據，此外復無任何積極
    證據足為被告確有公訴人所指犯罪行為之佐證，應認被告犯罪尚屬不能證明。
四、原審法院經審理結果，對被告為無罪之諭知，經核並無不合。檢察官仍執陳詞，
  以亞太公司員工係因雇主不依勞動契約給付工作報酬，始不經預告而終止勞動契
    約，且亞太公司片面宣布終止勞動契約，均未依勞動基準法發給資遣費，指摘原
    審判決被告無罪違法，而提起上訴，為無理由，應予駁回。
據上論斷，應依刑事訴訟法第三百六十八條判決如主文。
本案經檢察官呂光華到庭執行職務
中    華    民    國      九十一      年      七      月       二       日
                            臺灣高等法院刑事第十九庭
                                審判長法  官  許  國  宏
                                      法  官  洪  光  燦
                                      法  官  林  勤  純
右正本證明與原本無異。
本判決不得上訴。
                                      書記官  葉  瑩  庭
中    華    民    國      九十一      年      七      月       三       日
